【裁判字號】    95,交訴,13
【裁判日期】    950630
【裁判案由】    業務過失致死等
【裁判全文】
臺灣基隆地方法院刑事判決              95年度交訴字第13號
公  訴  人  臺灣基隆地方法院檢察署檢察官
被      告  乙○○
上列被告因業務過失致死等案件，經檢察官提起公訴（95年度調
偵字第34號），嗣經本院合議改採簡式審判程序審理，本院判決
如下：
    主  文
乙○○從事業務之人，因業務上之過失致人於死，處有期徒刑壹
年；又駕駛動力交通工具肇事，致人死亡而逃逸，處有期徒刑壹
年陸月；應執行有期徒刑貳年伍月。
    事  實
一、乙○○平日以違規在基隆市文化中心搭載遊客至臺北縣金山
    鄉地區泡溫泉為業，為從事駕駛業務之人，於民國94年10月
    14日上午8時50分許，駕駛車牌號碼3V-5913號自用小客貨車
    ，搭載遊客沿臺二甲線由金山鄉往臺北市方向行駛，行經金
    山鄉臺二甲線7.7公里處，原應注意車輛行駛時，應注意車
    前狀況，並隨時採取必要之安全措施，且依當時天候晴、日
    間自然光線、路面乾燥、無缺陷、無障礙物、現場為彎道視
    距不良等一切情況，並無不能注意之情形，竟疏於注意車前
    狀況，致發現在前方路邊行走之賴在時，閃避不及，而撞擊
    賴在，賴在因此受有全身多處外傷之傷害，乙○○於肇事後
    ，明知駕駛人駕駛車輛肇事致人受傷或死亡，應即採取救護
    或其他必要措施，並向警察機關報告，不得駛離現場，竟另
    基於肇事逃逸之犯意，未停車察看，亦未報警處理，即逕行
    駕駛前開車輛逃逸離去，適在後方駕車之張宏吉目擊事發經
    過，遂撥打119報案，同時開車追逐乙○○數百公尺後，始
    將乙○○之車子攔下，再一同回到肇事現場等待警方處理，
    賴在則於送往基隆長庚醫院急救後，延至同日上午10時許，
    因出血性休克不治死亡。張宏吉於救護車及警方到達車禍現
    場後即先行離去，乙○○在車禍現場向警方佯稱係其主動打
    電話報案，嗣經賴在之子己○○向相驗屍體之檢察官當場提
    出質疑，檢察官命警方向119勤務指揮中心查詢打電話報案
    之人，始循線查出係張宏吉打119報案，並得知乙○○非但
    不是主動報案之人且係肇事逃逸之人。
二、案經臺北縣政府警察局金山分局報告及被害人之子丙○○、
    戊○○、己○○、丁○○訴請臺灣基隆地方法院檢察署檢察
    官偵查起訴。
    理  由
一、訊據被告乙○○對於上開車禍致人於死、肇事逃逸之事實坦
    承不諱，然於本院95年6月30日再開辯論時辯稱：是死者賴
    在自己於伊之自小客貨車駛近時走到馬路中間，伊才閃避不
    及云云。惟查：觀諸卷附交通事故現場圖及照片，在被害人
    橫躺地點前方約2.9公尺處之路旁護欄有1長約1.7公尺之被
    告車輛之刮痕，且被告所駕自小客貨車之車損均集中在車輛
    右前方，是可知被害人應係在路邊行走而為被告之車輛撞及
    ，證人張宏吉於警、偵訊時亦證稱伊一直跟車在被告車輛後
    方，伊看見被害人係行走在路邊為被告撞及，被害人並沒有
    走到馬路中間等語在案，故被告上開辯詞純屬脫罪之詞，無
    足採信，證人張宏吉之證詞則適與上開車禍現場之跡證相吻
    合，臺灣省臺北縣區車輛行車事故鑑定委員會鑑定結果，亦
    認「乙○○．．．疏未注意車前狀況，致其自小客貨車右前
    保險桿先撞擊路邊護欄後．．．，再撞擊到同向右前方當時
    正在缺口處行走之行人賴在的身體右側．．．，並由賴員右
    大腿被撞擊後斷裂之傷勢體位研判，行人賴員當時於發現危
    險狀況之際，其行向並沒有橫越道路之事，而應有回退之跡
    象．．．」等語，有該會95年1月10日北縣鑑字第094518170
    3號函在卷可稽，此等見解與本院見解相同。此外，復有道
    路交通事故現場圖、道路交通事故調查報告表、勘驗筆錄及
    現場暨車損照片附卷可稽。按汽車行駛時，駕駛人應注意車
    前狀況，並隨時採取必要之安全措施，道路交通安全規則第
    94條第3項訂有明文，被告原應注意上開規定，且依當時客
    觀情況，並無不能注意之情形，竟疏未注意車前狀況，致撞
    擊被害人賴在，其有過失甚明。又被害人賴在係因本件車禍
    受傷死亡，亦經檢察官督同檢驗員相驗屬實，製有相驗筆錄
    、相驗屍體證明書及驗斷書在卷可憑，足證被告過失行為與
    被害人之死亡間有相當因果關係。末以，證人張宏吉於警、
    偵訊時對於被告肇事後即駕車逃逸，然為其追逐數百公尺後
    將被告車輛攔下並要求被告駛回原處之事實，證述甚明，亦
    有台北縣政府警察局勤務指揮中心受理各類案件紀錄單1紙
    在卷足參。綜上，本件事證至明，應依法論科。
二、被告平日以違規在基隆市文化中心搭載遊客至臺北縣金山鄉
    地區泡溫泉為業，為從事駕駛業務之人，故核其所為係犯刑
    法第276條第2項之業務過失致死罪、第185條之4之駕駛動力
    交通工具肇事致人死傷而逃逸罪。其所犯上開2罪間，行為
    互殊，犯意各別，應分論併罰。爰審酌被告犯後狡稱己係主
    動報案者且又將肇事責任推由已死之被害人承擔，直至證據
    確鑿，眼見無從抵賴始坦承犯行（然又於本院95年6月30日
    再開辯論時否認過失責任）、其於本案之過失程度、造成之
    人命損失、其肇事逃逸將造成死者家屬求償無門、對死者家
    屬之傷害至深且鉅、其尚未與被害人家屬達成和解等一切情
    狀，從重量處如主文所示之宣告刑，並依刑法第五十一條第
    五款之規定，定其應執行刑。
據上論斷，應依刑事訴訟法第二百七十三條之一第一項、第二百
九十九條第一項前段，刑法第二百七十六條第二項、第一百八十
五條之四、第五十一條第五款，罰金罰鍰提高標準條例第一條前
段，判決如主文。
本案經檢察官甲○○到庭執行職務
中    華    民    國    95    年    6     月    30    日
                    交通法庭法    官  曾雨明
以上正本證明與原本無異。
對於本件判決如有不服，應於收受送達後10日內，向本院提出上
訴書狀，上訴於臺灣高等法院。
中    華    民    國    95    年    7     月    5     日
                            書 記 官  王靜敏
附錄法條：
中華民國刑法第276條第2項：
從事業務之人，因業務上之過失犯前項之罪者，處 5 年以下有期
徒刑或拘役，得併科 3 千元以下罰金。
中華民國刑法第185條之4：
駕駛動力交通工具肇事，致人死傷而逃逸者，處 6 月以上 5 年
以下有期徒刑。


司法院資訊處製作；財團法人民間司法改革基金會備份。
